【裁判字號】    98,審易,1908
【裁判日期】    981106
【裁判案由】    業務侵占
【裁判全文】
臺灣高雄地方法院刑事判決            98年度審易字第1908號
公  訴  人  臺灣高雄地方法院檢察署檢察官
被      告  甲○○
上列被告因業務侵占案件，經檢察官提起公訴（98年度偵字第20
602 號），嗣因被告於準備程序進行中就被訴事實為有罪陳述，
經告知簡式審判程序之旨並聽取當事人意見後，本院裁定進行簡
式審判程序並判決如下：
    主  文
甲○○犯業務侵占罪，累犯，處有期徒刑柒月。
    事  實
一、甲○○前於民國95年間因竊盜案件，經本院以95年度簡字第
    3647號判處有期徒刑4 月確定，於96年2 月7 日易科罰金執
    行完畢。詎其仍不知悔改，自97年6 月16日至同年11月29日
    止，受僱址設屏東縣屏東市○○里○○街83號「展成建材商
    行」擔任業務員，工作內容為負責對外拓展、招攬業務，及
    向客戶收取貨款與客戶接洽一切相關事務，係從事業務之人
    。甲○○因個人財務狀況不佳，一時需款孔急，明知依據展
    成建材商行帳務流程規定，倘自客戶處收受款項後均須如數
    解繳公司，不得擅自予以處分或挪用，竟意圖為自己不法所
    有而基於侵占業務上所持有款項之犯意，先後於如附表所示
    時間，接續將該附表所示客戶繳交之款項共計新臺幣189,34
    0 元，逕自挪用而侵占入己，嗣甲○○突然離職且避不見面
    ，展成建材商行負責人王美麗因久未取得貨款，主動向附表
    所示之客戶聯繫後，始知悉上情。
二、案經展成建材商行負責人王美麗訴請臺灣高雄地方法院檢察
    署檢察官偵查起訴。
    理  由
一、本件被告甲○○所犯係刑法第336 條第2 項業務侵占罪，其
    法定刑為死刑、無期徒刑、最輕本刑為3 年以上有期徒刑以
    外之罪，於準備程序進行中被告就被訴事實為有罪陳述，由
    受命法官告知簡式審判程序要旨並聽取其與公訴人之意見，
    經被告同意適用簡式審判程序後，本院亦認無不得或不宜改
    依簡式審判程序進行之處，爰依刑事訴訟法第273 條之1第1
    項、第284 條之1 規定，本院合議庭裁定由受命法官獨任進
    行簡式審判程序，合先敘明。
二、前揭事實，業據證人即告訴人王美麗於偵查中證述綦詳，並
    有員工資料卡1紙、員工離職申請書1紙、展成建材商行收款
    通知單8 紙在卷可稽，復據被告迭於偵查及本院審理中均坦
    認上情不諱，足徵其自白核予事實相符，堪予採信。本件事
    證明確，被告前揭業務侵占犯行洵堪認定，應依法論科。
三、按業務侵占罪之成立，以因執行業務而持有他人之物為前提
    ，倘行為人基於業務關係合法持有他人之物，而於持有狀態
    繼續中，擅自處分或易持有為所有之意思而逕為所有人之行
    為，即足當之。查被告平素既以代收保管展成建材商行客戶
    繳交之貨款為其業務內容，竟將所收款項挪為己用，是被告
    之行為業已該當刑法業務侵占罪之構成要件甚明。
四、核被告甲○○所為，係犯刑法第336 條第2 項之業務侵占罪
    。被告先後多次業務侵占犯行乃本於同一犯罪計畫，利用同
    一任職機會而先後實施，且犯罪時間緊接，所犯基本構成要
    件亦屬相同，顯係基於單一行為決意而依次實施犯罪，為避
    免造成過度評價之不當，自應包括論以一罪，方屬允當。又
    被告前有如犯罪事實欄所述經判處有期徒刑並執行完畢之情
    形，有臺灣高等法院被告前案紀錄表在卷可佐，其於徒刑執
    行完畢5 年內故意再犯本件有期徒刑以上之罪，為累犯，應
    依法加重其刑。爰審酌被告利用負責人王美麗之信任，先後
    多次侵占財物，侵占數額雖屬非微，惟犯罪後尚知坦承犯行
    、頗見悔意，並與告訴人王美麗達成和解，經告訴人請求從
    輕量刑等情，此有卷附切結書、告訴人之刑事陳報狀各1 份
    在卷可憑，復綜合考量其犯罪動機、目的及手段等一切情狀
    ，酌情量處如主文所示之刑，以資懲儆。
據上論斷，應依刑事訴訟法第273 條之1 第1 項、第284 條之1
、第299 條第1 項前段，刑法第336 條第2 項、第47條第1 項，
刑法施行法第1 條之1 ，判決如主文。
本案經檢察官乙○○到庭執行職務。
中    華    民    國    98    年    11    月    6     日
                  刑事第十庭  法  官    呂明燕
以上正本證明與原本無異。
如不服本判決應於收受本判決後10日內向本院提出上訴書狀，並
應敘述具體理由，如未敘述上訴理由者，應於上訴期間屆滿後20
日內補提理由書狀於本院（均須按他造當事人之人數附繕本）「
切勿逕送上級法院」。
中    華    民    國    98    年    11    月    6     日
                              書記官 張琇晴
附錄本判決論罪科刑之法條
中華民國刑法第336條(公務公益侵占罪、業務侵占罪)
對於公務上或因公益所持有之物，犯前條第1 項之罪者，處1 年
以上7 年以下有期徒刑，得併科5 千元以下罰金。
對於業務上所持有之物，犯前條第1 項之罪者，處6 月以上5 年
以下有期徒刑，得併科3 千元以下罰金。
前二項之未遂犯罰之。
附表
┌──┬─────┬──────┬─────┬──────────┐
│編號│ 客戶名稱 │  應收款項  │ 收款日期 │     收款地點       │
│    │          │ （新臺幣） │          │                    │
├──┼─────┼──────┼─────┼──────────┤
│ １ │裕興工程行│6,750元     │97 年 9 月│高雄市○○區○○街  │
│    │          │            │間某日    │63巷33號工地內      │
├──┼─────┼──────┼─────┼──────────┤
│ ２ │楊文讚    │12萬0,385元 │97 年 10  │不詳                │
│    │          │            │月間某日  │                    │
│    │          │            │          │                    │
├──┼─────┼──────┼─────┼──────────┤
│ ３ │趙居興    │6,840元     │同上      │高雄市○○區○○路附│
│    │          │            │          │近之某砂石場        │
├──┼─────┼──────┼─────┼──────────┤
│ ４ │同上      │9,288元     │同上      │同上                │
├──┼─────┼──────┼─────┼──────────┤
│ ５ │同上      │4,472元     │同上      │同上                │
├──┼─────┼──────┼─────┼──────────┤
│ ６ │趙進輝    │2萬5,000元  │同上      │高雄市新興區○○○路│
│    │          │            │          │364 號工地內        │
├──┼─────┼──────┼─────┼──────────┤
│ ７ │林重汕    │5,020元     │同上      │高雄縣鳳山市○○路與│
│    │          │            │          │五權路口附近工地內  │
├──┼─────┼──────┼─────┼──────────┤
│ ８ │裕興工程行│1萬1,585元  │同上      │高雄市○○區○○街  │
│    │          │            │          │63巷33號工地內      │
├──┼─────┼─┬────┼─────┼──────────┤
│    │          │合│189,340 │          │                    │
│    │          │計│元      │          │                    │
└──┴─────┴─┴────┴─────┴──────────┘


司法院資訊處製作；財團法人民間司法改革基金會備份。
